臺灣高雄地方法院刑事判決　　　　　　 100年度易字第1057號
公　訴　人　臺灣臺中地方法院檢察署檢察官
被　　　告　黃郁笳原名李佳宸.
　　　　　　潘汶良
上列被告等因妨害自由案件，經臺灣臺中地方法院檢察署檢察官
提起公訴（100 年度偵字第5428號），並經臺灣臺中地方法院以
管轄錯誤移送本院審理，被告等就被訴事實為有罪之陳述，經告
知簡式審判程序之旨，並聽取檢察官及被告之意見後，依簡式審
判程序審理，並判決如下：
    主  文
黃郁笳、潘汶良共同犯強制罪，各處拘役肆拾日，如易科罰金，
均以新臺幣壹仟元折算壹日。均緩刑貳年。
    事  實
一、黃郁笳（原名李佳宸）、潘汶良與江宜家（妨害自由部分，
    業經臺灣臺中地方法院以99年度易字第197 號判處有期徒刑
    2 月，如易科罰金以新臺幣1000元折算1 日，並經臺灣高等
    法院臺中分院以99年度上易字第686 號判決上訴駁回確定）
    係屬朋友關係。緣江宜家前於民國94、95年間，借貸劉世華
    新臺幣（下同）20萬元，因認劉世華未依約償還，且避不出
    面處理，遂於98年5 月16日下午某時，邀同黃郁笳、潘汶良
    及莊康騰（妨害自由部分，經臺灣臺中地方法院以99年度易
    字第197 號判處有期徒刑2 月，如易科罰金以新臺幣1000元
    折算1 日，並經臺灣高等法院臺中分院以99年度上易字第68
    6 號判決上訴駁回確定），前往彰化縣員林鎮○○街18巷24
    號（下稱系爭住處）劉世華之父劉東青一人所居住之住處，
    欲質問劉東青關於劉世華之去向，俾利催討債務。於是（16
    ）日下午4 時許，抵達系爭住處後，經詢問劉東青表示並不
    知劉世華人在何處，江宜家、莊康騰、黃郁笳及潘汶良即共
    同基於以脅迫使人行無義務之事之犯意聯絡，由江宜家以：
    「劉東青需替劉世華清償欠債並留下劉世華之聯絡電話，否
    則將到劉東青賣水果的攤位鬧事，使劉東青無法繼續做生意
    」等語，出言恐嚇劉東青；莊康騰則對劉東青恐嚇稱：「你
    兒子要是被捉走，看你怎麼辦」、「萬一你兒子被帶去山上
    喝茶，如果被埋了，你也不知道」等語，致使劉東青心生畏
    懼，始進入屋內並上樓拿取其內記載有劉世華聯絡電話之記
    事本，而由潘汶良在系爭住處1 樓，以事先備妥之紙筆，抄
    錄劉世華聯絡電話，即以此脅迫方式使劉東青提供交付劉世
    華之聯絡電話而行無義務之事。
二、案經劉東清訴請臺中市政府警察局第六分局報請臺灣臺中地
    方法院檢察署檢察官偵查起訴。
    理  由
一、本件被告黃郁笳、潘汶良所犯刑法第304 條第1 項強制罪，
    係死刑、無期徒刑、最輕本刑為3 年以上有期徒刑以外之罪
    ，其等於審理程序中就被訴事實均為有罪之陳述，經審判長
    告知簡式審判程序之旨，並聽取公訴人、被告等之意見後，
    認為適宜進行簡式審判程序，經本院改依簡式審判程序審理
    。又簡式審判程序之證據調查，依刑事訴訟法第273 條之2
    規定，不受同法第159 條第1 項審判外陳述排除之限制，且
    被告對於卷內之各項證據，亦不爭執證據能力，故卷內所列
    之各項證據，自得作為證據，先予敘明。
二、前揭事實，業據被告黃郁笳、潘汶良於本院審理時坦承不諱
    ，核與證人即告訴人劉東青於警詢（警卷第25至27頁）、偵
    訊（偵一卷第14、15頁）、審理（臺灣臺中地方法院99年度
    易字第197 號卷第58至62頁）時證述之情節相符，並有警員
    曾吉男98年7 月19日職務報告1 份（警卷第1 、2 頁）、臺
    灣彰化地方法院彰院賢98司執壬字第2982號債權憑證1 份（
    警卷第28、29頁）、彰化縣員林鎮調解委員會96年2 月12日
    調解書1 紙（偵一卷第23頁）、臺灣臺中地方法院99年度易
    字第197 號、臺灣高等法院臺中分院以99年度上易字第686
    號刑事判決各1 份（偵二卷第12至23頁）等附卷可稽，足認
    被告等之自白與事實相符，堪予採信。本件事證明確，被告
    等上開犯行，均堪認定，應依法論科。
三、按刑法第304 條之強暴、脅迫，只以所用之強脅手段足以妨
    害他人行使權利，或足使他人行無義務之事為已足，並非以
    被害人之自由完全受其壓制為必要（最高法院28年上字第36
    50號判例意旨參照）。次按刑法第305條之恐嚇危害安全罪
    ，係指單純以將來加害生命、身體、自由、名譽、財產之事
    ，恐嚇他人致生危害於安全者而言，如對於他人之生命、身
    體等，以現實之強暴、脅迫手段加以危害要挾，使人行無義
    務之事或妨害人行使權利，即應構成刑法第304 條之強制罪
    ，縱有恐嚇行為，亦僅屬犯強制罪之手段，無更論以恐嚇危
    害安全罪之餘地（最高法院84年度臺非字第194 號判決要旨
    參照）。被告黃郁笳、潘汶良與另案被告江宜家、莊康騰等
    人以前揭恐嚇言詞作為遂行其等強制犯行之脅迫手段，致使
    告訴人劉東青心生畏懼、自由意思受有壓制之情形下，始提
    供交付劉世華之聯絡電話而行其無義務之事，自無更論以刑
    法第305 條之恐嚇危害安全罪餘地。核被告黃郁笳、潘汶良
    所為，均係犯刑法第304 條第1 項之強制罪。又按共同正犯
    ，係共同實施犯罪行為之人，在共同意思範圍內，各自分擔
    犯罪行為之一部，相互利用他人之行為，以達其犯罪之目的
    ，其成立不以全體均參與實施犯罪構成要件之行為為要件；
    參與犯罪構成要件之行為者，固為共同正犯；以自己共同犯
    罪之意思，參與犯罪構成要件以外之行為，或以自己共同犯
    罪之意思，事前同謀，而由其中一部分人實行犯罪之行為者
    ，亦均應認為共同正犯，使之對於全部行為所發生之結果，
    負其責任（最高法院92年度臺上字第2824號判決要旨參照）
    。被告黃郁笳、潘汶良均係基於自己共同犯罪之意思，並由
    其中之被告江宜家、莊康騰對告訴人劉東青出言恐嚇而為強
    制罪之脅迫手段，及由被告潘汶良抄錄劉東青提供交付之劉
    世華聯絡電話而行無義務之事等情，已如前述；是被告黃郁
    笳、潘汶良與另案被告江宜家、莊康騰間，就前揭強制犯行
    ，有犯意聯絡及行為分擔，均為共同正犯。爰審酌被告黃郁
    笳、潘汶良係因友人江宜家邀同處理與劉世華間之債務糾紛
    ，而為本件犯行，侵害告訴人劉東青自由法益、造成心理蒙
    受恐懼陰影，亦影響社會秩序之維持，惟念及其等並非本件
    之主要行為人，且與告訴人劉東青已達成和解，並給付和解
    金額，告訴人劉東青並具狀表示希冀從輕量刑，有調解筆錄
    1 紙、郵政國內匯款執據1 紙、聲請狀1 紙（審易卷第53至
    56頁、審卷第21頁）可按，犯後坦認犯行，態度尚佳，及其
    犯罪之動機、目的、手段、參與程度非深等一切情狀，分別
    量處如主文所示之刑，並均諭知易科罰金之折算標準，以示
    懲儆。末查，被告等前均未曾受有期徒刑以上刑之宣告，有
    臺灣高等法院被告前案紀錄表在卷可參，且已告訴人劉東青
    與達成和解，表明原諒被告等，業如前述，足認被告等經此
    偵、審教訓後，當知警惕，信無再犯之虞，本院認其所宣告
    之刑，以暫不執行為適當，爰併予宣告緩刑2 年，以勵自新
    。
據上論斷，應依刑事訴訟法第273 條之1 第1 項、第299 條第1
項前段，刑法第28條、第304 條第1 項、第41條第1 項前段、第
74條第1 項第1 款，刑法施行法第1 條之1 ，判決如主文。
本案經檢察官馬鴻驊到庭執行職務。
中    華    民    國    100    年    8    月    30    日
                  刑事第十六庭  法  官  洪榮家
以上正本證明與原本無異。
如不服本判決應於收受送達後10日內向本院提出上訴書狀，並應
敘述具體理由；如未敘述上訴理由者，應於上訴期間屆滿後20日
內向本院補提理由書（均須按他造當事人之人數附繕本）「切勿
逕送上級法院」。
中    華    民    國   100    年    8     月    30    日
                                書記官  陳鈺甯
附錄本案論罪科刑法條：
中華民國刑法第304條
以強暴、脅迫使人行無義務之事或妨害人行使權利者，處3年以
下有期徒刑、拘役或3百元以下罰金。
前項之未遂犯罰之。